【裁判字號】    90,交訴,75
【裁判日期】    901008
【裁判案由】    肇事遺棄等
【裁判全文】
臺灣桃園地方法院刑事判決                            九十年度交訴字第七五號
    公  訴  人  臺灣桃園地方法院檢察署檢察官
    被      告  甲○○
右列被告因肇事遺棄罪等案件，經檢察官提起公訴（九十年度偵字第一八二七號、第
五０四一號），本院判決如左：
    主    文
甲○○服用酒類，不能安全駕駛動力交通工具而駕駛，處有期徒刑月；又因過失致
人於死，處有期徒刑壹年；又駕駛動力交通工具肇事，致人死而逃逸，處有期徒刑壹
年；應執行有期徒刑貳年，緩刑伍年。
    事    實
一、甲○○於民國九十年一月十一日晚上十時許，明知自己飲酒過量，酒精濃度測試
    值已達一．一七MG/L，不能安全駕駛動力交通工具，竟仍駕駛ＭＫ－九五七九號
    自用小客車，沿桃園縣大溪鎮○○路，由員樹林往大溪方向行駛，途經市區○○
    路○段一六八號前時，本應注意車輛行駛中，駕駛人應注意車前狀況，隨時採取
    必要之安全措施，並應遵守號誌、速限之規定行駛，且應注意市區道路時速亦不
得超過四十公里，而依當時天氣晴朗、路面平坦、夜間有路燈照明等情形，又無
    不能注意之情事，甲○○竟疏於注意，以時速五十五至六十公里之速度超速行駛
    ，迨見正橫越道路之行人林雪，即因避煞不及而撞擊到林雪，致林雪當場
    受有頸椎脫臼、脊椎損傷等致命傷害，嗣經人送醫後，延至翌日（九十年一月十
    二日）中午十二時十五分許，不治死亡；而甲○○於肇事後，因畏懼刑責，不思
    救援，逕自駕駛前開車輛逃離現場，嗣於同日（九十年一月十一日）晚上十時五
    十分許，因在桃園縣大溪鎮○○路六四七巷口，撞擊到停放於路邊之乙○○所有
    Ａ９三三四一號自用小客車，始經警循線查獲。
二、案經臺灣桃園地方法院檢察署檢察官據桃園縣警察局大溪分局報請相驗後由林雪
    之母丙○○訴請臺灣桃園地方法院檢察署檢察官偵查起訴。
    理    由
一、訊據被告甲○○對於右揭事實，均坦認不諱，核與林雪之母丙○○之指訴情節
    相符，並有交通事故調查報告表一份、現場及肇事車輛毀損照片十二幀、被告之
    酒精測試單一紙、測試觀察紀錄表一份等在卷可稽，且經證人乙○○、吳怡慧於
    警訊中證述右情無訛。又查被害人林雪確係因本件車禍受傷死亡，亦經檢察官
    督同檢驗員相驗屬實，並製有相驗筆錄、驗斷書、相驗屍體證明書各一份附卷資
    佐。次按，汽車行車速度，依標誌之規定，無標誌者，在市區道路，時速亦不得
    超過四十公里；汽車行駛時，駕駛人應注意車前狀況，並隨時採取必要之安全措
    施，道路交通安全規則第九十三條第一項第一款、第九十四條第三項分別定有明
    文，被告駕車違反上開規定，在市區道路，疏未注意其行車速率，以時速約五十
    五至六十公里之速度超速行駛，又疏未注意車前狀況，肇致本件車禍，造成被害
    人林雪因此受有頸椎脫臼、脊椎損傷等致命傷害，經送醫急救後，仍不治死亡
    ，被告駕車行為，顯有過失，且其過失行為，與被害人林雪之死亡結果間，亦
    具有相當因果關係。此外，本件另有台灣省桃園縣區車輛行車事故鑑定委員會鑑
    定意見書一份附卷資佐可參，事證明確，被告右揭犯行足堪認定，應予依法論科
    。
二、按刑法第一百八十五條之四肇事致人死傷而逃逸罪之構成要件，較同法第二百九
    十四條第一項遺棄罪為寬，且查前者之法定刑度亦係參考後者而定，顯見立法目
    的係有意將駕駛動力交通工具肇事致人受傷而逃逸行為之處罰，以前者之規定取
    代後者之意；且就肇事致人死亡而逃逸者，亦依該罪科以刑責以觀，刑法第一百
    八十五條之四規定目的應係為促使駕駛人於肇事後能對被害人即時救護，以減少
    死傷，顯屬於同法第二百九十四條第一項遺棄罪之特別規定，故在駕駛動力交通
    工具肇事，致人受傷且陷於無自救能力而逃逸之情形，雖同時亦該當於刑法第二
    百九十四條第一項遺棄罪，惟因刑法第一百八十五條之四之規定，依上述之說明
    ，顯係屬同法第二百九十四條第一項之特別規定，自應優先適用刑法第一百八十
    五條之四之規定。是核被告甲○○右揭所為，係犯刑法第一百八十五條之三之服
    用酒類不能安全駕駛動力交通工具而駕駛罪、第二百七十六條第一項之過失致死
    罪、及第一百八十五條之四之駕駛動力交通工具肇事致人死亡而逃逸罪。又查，
    被告係酒醉駕車，因而致人死亡，故就其所犯過失致死部分，應另依道路交通管
    理處罰條例第八十六條第一項之規定，加重其刑。被告上揭所犯之刑法第一百八
    十五條之三之服用酒類不能安全駕駛動力交通工具而駕駛罪與同法第二百七十六
    條第一項之過失致死罪，二罪之間，一為故意犯，一為過失犯，不能認有刑法第
    五十五條之牽連犯關係，附此敘明。而其上揭所犯之服用酒類不能安全駕駛動力
    交通工具而駕駛罪及過失致死罪，與所另犯之駕駛動力交通工具肇事致人死亡而
    逃逸罪，三罪之間，構成要件不同，罪名互殊，應予分論併罰。爰審酌被告犯後
    坦承犯行，態度良好，並另參其逃逸動機及品性、素行與因犯罪所造成之損害程
    度與過失之程度等一切情狀，就其上揭所各犯，分別量處如主文所示之刑，同時
    並定其應執行之刑如主文，以資懲儆。末查，被告前未曾受有期徒刑以上刑之宣
    告，此有台灣高等法院被告全國前案紀錄表在卷可按，被告本件所犯，僅係因一
    時失慮及疏未注意，致觸刑章，然與被害人家屬已達成民事和解，此情業據被害
    人林雪之母丙○○到庭陳述屬實無訛，又經此次偵、審及科刑之教訓後，亦當
    知警惕，應無再犯之虞，本院認對被告前揭所宣告之刑，應以暫不執行為適當，
    爰併予宣告緩刑五年，以啟自新。
三、據上論斷，應依刑事訴訟法第二百九十九條第一項前段，道路交通管理處罰條例
    第八十六條第一項，刑法第一百八十五條之三、第一百八十五條之四、第二百七
    十六條第一項、第五十一條第五款、第七十四條第一款，罰金罰鍰提高標準條例
    第一條前段，判決如主文。
本案經檢察官郭靜文到庭執行職務。
中      華      民      國      九十    年      十      月      八      日
                                臺灣桃園地方法院交通法庭
                                    法  官  呂  仲  玉
右正本證明與原本無異。
如不服本判決，應於判決送達後十日內向本院提出上訴狀( 應附繕本 )，上訴於
臺灣高等法院。
                                    書記官  劉  晨  輝
中      華      民      國      九十    年      十      月      八      日
論罪法條：
刑法第一百八十五條之三
服用毒品、麻醉藥品、酒類或其他相關之物、不能安全駕駛動力交通工具而駕駛者，
處一年以下有期徒刑、拘役或三萬元以下罰金。
刑法第一百八十五條之四
駕駛動力交通工具者肇事，致人死傷而逃逸者，處六月以上五年以下有期徒刑。
刑法第二百七十六條
因過失致人於死者，處二年以下有期徒刑、拘役或二千元（現已提高十倍為二萬元）
以下罰金。
從事業務之人，因業務上之過失犯前項之罪者，處五年以下有期徒刑或拘役得併科三
仟元（現已提高十倍為三萬元）以下罰金。
道路交通處罰條例第八十六條
汽車駕駛人，無駕駛執照駕車、酒醉駕車、吸食毒品或迷幻藥駕車、行駛人行道或行
經行人穿越道不依規定讓行人優先通行，因而致人受傷或死亡，依法應負刑事責任者
，加重其刑至二分之一。
汽車駕駛人，在快車道依規定駕車行駛，因行人或慢車不依規定，擅自進入快車道，
而致人受傷或死亡，依法應負刑事責任者，減輕其刑。


司法院資訊處製作；財團法人民間司法改革基金會備份。
